臺灣高雄地方法院民事判決　　　　　　 95年度簡上字第293號
上　訴　人　丁○○
訴訟代理人　陳水聰律師
被上訴人　　華南商業銀行股份有限公司
法定代理人　乙○○
訴訟代理人　林明來
　　　　　　丙○○
被上訴人　　甲○○
被上訴人　　大年木業股份有限公司
法定代理人　戊○○
上列當事人間第三人異議之訴事件，上訴人對於民國95年10月30
日本院94年度雄簡字第8313號第一審判決提起上訴，本院於民國
96年3月2日言詞辯論終結，判決如下：
    主  文
上訴駁回。
第二審訴訟費用由上訴人負擔。
    事實及理由
一、被上訴人大年木業股份有限公司（下稱大年公司）經合法通
    知，未於言詞辯論期日到場，核無民事訴訟法第386 條各款
    所列情事，爰依上訴人之聲請，由其一造辯論而為判決。
二、上訴人起訴主張：坐落高雄縣大寮鄉○○段第3276地號土地
    （下稱系爭土地）上，門牌號碼為高雄縣大寮鄉○○○街14
    號之未為保存登記建物1 樓左前側建物（面積399 平方公尺
    ，下稱系爭建物），乃上訴人於多年前經被告大年公司同意
    ，為營業需要而自行出資興建，以供自己營業使用。系爭建
    物係具有獨立主體及出入口之獨立建物，且未經保存登記，
    依法不得轉讓其所有權，是其法律上之所有權應屬出資興建
    之上訴人所有，而非被上訴人大年公司之財產。詎被上訴人
    華南商業銀行股份有限公司（下稱華南銀行）前以被上訴人
    大年公司為債務人，聲請本院以92年度執字第57683 號強制
    執行事件（下稱系爭執行事件）對於被上訴人大年公司所有
    之系爭土地，及坐落其上之同一門牌號碼內之建號第709 號
    、第711 號及第3370號建物為強制執行時，竟將系爭建物一
    併查封，且將之列入拍賣公告內進行拍賣，致上訴人之權益
    受損。為此，除請求確認系爭建物為其所有外，且依強制執
    行法第15條規定提起第三人異議之訴，請求撤銷對系爭建物
    之執行程序。經原審為上訴人全部敗訴之判決後，上訴人對
    被上訴人提起上訴。並聲明：(一)原判決廢棄；(二)上開廢棄部
    分，確認上訴人就系爭建物之所有權關係存在；(三)系爭執行
    事件，就系爭建物之執行程序應予撤銷。
三、被上訴人華南銀行辯稱：上訴人並未提出興建證明，且本院
    以84年度執字第4366號強制執行事件查封、拍賣系爭土地及
    建物時，訴外人運泰公司及被上訴人大年公司均一致表示系
    爭建物為運泰公司所興建，可見上訴人並非為系爭建物之所
    有權人；況縱令系爭建物係由上訴人興建，且為上訴人原始
    取得，依民法第877 條之規定，法院亦得將系爭建物併付拍
    賣，上訴人並無足以排除強制執行之權利，上訴人訴請撤銷
    系爭建物之執行程序，顯無理由等語。並聲明求為判決：駁
    回上訴人之上訴。
四、被上訴甲○○辯稱：訴外人運泰公司於本院84年度執字第43
    66號及92年度執字第57683 號強制執行事件中均已具狀表示
    ，系爭建物為訴外人運泰公司所出資興建，若系爭建物為上
    訴人所建，上訴人應在執行即提出異議，且上訴人並未提出
    任何證據證明系爭建物為其自行出資興建等語。並聲明求為
    判決：駁回上訴人之上訴。
五、被上訴人大年公司未於言詞辯論期日到場，亦未提出書狀，
    為任何聲明或陳述。
六、兩造不爭執事項：
  (一)坐落高雄縣大寮鄉○○段3276地號之土地，係被上訴人大年
    公司所有，被上訴人大年公司於民國77年10月間，為擔保對
    被上訴人華南銀行之借款，以系爭土地及其上建號709 、71
    1 號建物設定抵押權予被上訴人華南銀行。
  (二)嗣因被上訴人大年公司無力償還借款，而經被上訴人華南銀
    行向本院聲請以92年度執字第57683 號強制執行拍賣系爭土
    地及其上建號709 、711 號建物與建號3370號未辦保存登記
    之建物，並經本院民事執行處將系爭未辦保存登記建物併予
    查封及拍賣。
  (三)本院92年度執字第57683 號強制執行程序現尚未終結，並經
    本院依職權調閱本院92年度執字第57683 號執行卷核閱屬實
    。
七、本件爭點為：上訴人對於系爭建物有無所有權，而足以排除
    強制執行程序？茲敘述如下：
  (一)按當事人主張有利於己之事實者，就其事實有舉證之責任。
    但法律別有規定，或依其情形顯失公平者，不在此限，民事
    訴訟法第277 條定有明文。次按，民事訴訟如係由上訴人主
    張權利者，應先由上訴人負舉證之責，若上訴人先不能舉證
    ，以證實自己主張之事實為真實，則被上訴就其抗辯事實即
    令不能舉證，或其所舉證據尚有疵累，亦應駁回上訴人之請
    求。確認不動產所有權歸屬之訴，應由上訴人提出確實證據
    ，證明所有權歸屬於己，若上訴人不能為切當之證明，而依
    法院調查復不能得相當之憑信者，則無論被上訴能否舉出反
    證，及所舉反證是否可信均可不問（最高法院17年上字第
    917 號、19年上字第1039號判例參照）。
  (二)查上訴人就主張系爭建物為其所出資興建，雖於原審聲請傳
    訊證人吳有較到庭證稱：大約十幾年前，大約83年底到84
    年初，上訴人有拜託伊找鐵工蓋廠房，伊就找伊的朋友蘇秋
    賢去蓋廠房，金額我不太清楚，大約蓋3 個月，... ，廠房
    是蓋在大發工業區，面積多大伊不清楚，上訴人是在做木工
    中古機械的維修和買賣，蓋廠房是要當倉庫使用，是上訴人
    出資興建的。」等語（見原審卷第64頁）。惟依證人所證，
    其僅係受託找工人興建，對於興建之實際狀況包括面積等，
    並不清楚，故依證人所言並未能證明系爭建物即係當時所委
    託找人興建之部分，此外，上訴人又未能提供該實際興建人
    蘇秋賢之年籍資料以供調查，是上訴人就系爭建物為其所出
    資興建一節自屬尚未能證明。
  (三)另訴外人運泰公司、被上訴大年公司就上開土地及建物於84
    年間及92年間經本院以84年度執字第4366號、92年度執字第
    57 683號強制執行事件為查封、拍賣時，曾分別具狀，一致
    表示該遭查封之不動產業經大年公司出租予訴外人運泰公司
    ，而未保存登記部分係訴外人運泰公司所興建，並提出房屋
    租賃契約書、施工照片為證，此亦經本院調閱該2 執行卷宗
    審閱屬實，而參諸當時承租之範圍，除大有一街14號之建物
    外，尚包括面積高達1,364 坪之廠房，與上開3276地號之全
    部土地面積4,500 平方公尺相當，且租約中亦約定在廠房所
    在地使用範圍內同意訴外人運泰公司自建Ｈ鋼結構廠房及各
    項生財設施，此有該租賃契約書附卷可憑，是依此觀之，當
    時系爭土地上之廠房既全部由訴外人運泰公司承租，且興建
    所需之Ｈ鋼結構廠房，並於84年、92年間該土地及其上建物
    遭查封時，即由上開二公司分別具狀表示未保存登記部分為
    訴外人運泰公司所興建，而未論及尚有第三人興建之情，可
    認系爭建物應無可能為上訴人所興建。此外，上訴人並未提
    出其他事證以實其說，故依前揭法條規定及判例意旨，上訴
    人主張系爭建物為其出資興建，而原始取得所有權云云，洵
    屬無據。
八、綜上所陳，本件上訴人主張系爭建物為其自行出資興建，既
    不足採，其主張其因自行出資興建而原始取得系爭建物之所
    有權，系爭建物為其所有，亦無足取，則其請求確認上訴人
    就系爭建物之所有權關係存在，及主張因對於系爭建物有所
    有權，而就系爭執行事件之執行標的物有足以排除強制執行
    之權利，求為判決系爭強制執行事件，就系爭建物之執行程
    序應予撤銷，均無理由，應予駁回。原審為上訴人敗訴之判
    決，核無違誤。上訴意旨指摘原判決不當，求予廢棄，為無
    理由，應予駁回。
九、本件事證已臻明確，兩造其餘攻擊防禦方法，經核與本件判
    決結果不生影響，爰不一一論述，附此敘明。
十、據上論結，本件上訴為無理由，依民事訴訟法第385 條第1
    項前段、第436 條之1 第3 項、第449 條第1 項、第78 條
    ，判決如主文。
中　　華　　民　　國　　96　　年　　3 　　月　　23　　日
                  民事第一庭審判長法  官   陳嘉惠
                                  法  官   鄭峻明
                                  法  官   廖純卿
以上正本係照原本作成。
本判決不得上訴。
中　　華　　民　　國　　96　　年　　3 　　月　　23　　日
                                  書記官    李明罐
